【裁判字號】    99,訴緝,175
【裁判日期】    991222
【裁判案由】    妨害自由
【裁判全文】
臺灣高雄地方法院刑事判決             99年度訴緝字第175號
公  訴  人  臺灣高雄地方法院檢察署檢察官
被      告  邱中木
選任辯護人  王建元律師
上列被告因妨害自由案件，經檢察官提起公訴（90年度偵字第94
01號）， 本院判決如下：
    主  文
本件免訴。
    理  由
一、公訴意旨略以：緣同案被告廖士明（業經本院以91年度訴字
    第172 號審結）於民國84年間，向泰昱建設有限公司（下稱
    泰昱公司）負責人蔡清日承包該公司真善美財神金店之泥作
    工程，而取得新臺幣（下同）350 萬元之債權。因同案被告
    廖士明屢次向蔡清日催討，蔡清日均藉故拖欠未還，同案被
    告廖士明遂心生不滿，而萌生強押蔡清日取償之念，遂於86
    年6 月間某日，在不詳地點，與被告邱中木、同案被告薛國
    濱（與上開同案被告廖士明，同經本院以91年度訴字第172
    號審結）基於共同妨害自由之犯意聯絡，將對蔡清日之本票
    等債權憑證資料先交給被告邱中木，委託被告邱中木、同案
    被告薛國濱及「陳健志」之不詳真實姓名成年男子，以強押
    蔡清日之方式索討其350 萬元之債務，約定事成由同案被告
    廖士明給付50萬元為報酬。被告邱中木、同案被告薛國濱、
    「陳健志」即於86年6 月28日上午某時，駕駛車號TQ-3413
    號藍色自用小客車，前往高雄市苓雅區○○○路272 號泰昱
    公司外守候。同日上午8 時40分許，在泰昱公司前，趁蔡清
    日欲進入上班時，即由被告邱中木、「陳健志」2 人，以各
    架住蔡清日手臂之非法方式，將蔡清日強行押入該車，同案
    被告薛國濱旋即駕車快速離開現場，而非法剝奪蔡清日之行
    動自由。途中被告邱中木等告知係為同案被告廖士明討債，
    要脅蔡清日支付350 萬元欠款，否則不准回去。同案被告薛
    國濱並撥打曾與其同居之林玉娟（業經臺灣高等法院高雄分
    院以89年度上訴字第33號判處有期徒刑1 年10月）電話，約
    其於同日11、12時許，在臺南市之沙卡哩巴處等候。林玉娟
    如約到達後，同案被告薛國濱開車，被告邱中木、「陳健志
    」將蔡清日夾坐於該車後座中央，林玉娟上車坐於該車右前
    座。嗣同案被告薛國濱開車繞行臺南市區，途經臺南市區某
    五金行時，被告邱中木要林玉娟下車購買圓鍬1 把，林玉娟
    明知被告薛國濱等3 人正強押蔡清日欲索討債務，竟未避讓
    ，仍基於共同妨害自由之犯意聯絡，依言購買圓鍬1 把後上
    車，以備威嚇蔡清日之用。同案被告薛國濱開車前往臺南縣
    新化虎頭埤山上，對蔡清日恐嚇稱：如不交款就將其活埋等
    語。蔡清日心生畏懼，乃以行動電話與其公司經理李玉賢多
    次聯絡籌措款項。蔡清日、李玉賢急切籌款後告知被告邱中
    木約可籌得30萬元，同案被告薛國濱乃要求林玉娟提供帳戶
    ，以便取款，林玉娟即提供其在臺南永樂郵局所設之第0000
    00-0號帳戶供李玉賢匯款之用。同案被告薛國濱旋開車下山
    ，駛往高雄縣興達港，途中經過文具行時，林玉娟又下車購
    買空白本票及紙筆等文具備用。該車行駛至興達港附近一處
    空地時，被告邱中木等繼續要脅蔡清日儘快籌款。蔡清日最
    後僅確定可籌得30萬元，被告邱中木、同案被告薛國濱無奈
    ，只得同意蔡清日先將30萬元匯入林玉娟上開帳戶，餘款
    320 萬元，則由蔡清日簽發到期日86年7 月25日、面額各為
    110 萬元2 張、100 萬元1 張共計3 張本票交被告邱中木收
    執。蔡清日旋即告知李玉賢如數匯款至林玉娟上開帳戶。李
    玉賢於同日下午4 時5 分許將30萬元匯入林玉娟帳戶後，同
    案被告薛國濱即開車至臺南市新義郵局，於同日下午4 時17
    分，林玉娟順利領取30萬元後交予被告邱中木。同案被告薛
    國濱等於得款後，即開車載送蔡清日離去，直至同日下午5
    時許，始在臺南市濱海工業區附近釋放蔡清日。因認被告邱
    中木涉犯刑法第302 條第1 項之以非法方法剝奪人之行動自
    由罪嫌等語。
二、按案件時效已完成者，應諭知免訴之判決，並得不經言詞辯
    論為之，刑事訴訟法第302 條第2 款、第307 條分別定有明
    文。次查，被告行為後，刑法第80條、第83條業於94年1 月
    7 日修正，並自95年7 月1 日起生效施行。又按於中華民國
    94年1 月7 日刑法修正施行前，其追訴權或行刑權時效已進
    行而未完成者，比較修正前後之條文，適用最有利於行為人
    之規定，亦為刑法施行法第8 條之1 所明定。因本件被告邱
    中木被訴於86年6 月28日涉犯刑法第302 條第1 項之以非法
    方法剝奪人之行動自由罪，法定最重本刑為有期徒刑5 年，
    依修正前刑法第80條第1 項第2 款規定：「追訴權，因左列
    期間內不行使而消滅：‥二、三年以上、十年未滿有期徒刑
    者，十年。‥」，此與修正後刑法第80條第1 項第2 款之規
    定：「追訴權，因下列期間內未起訴而消滅：‥二、犯最重
    本刑為三年以上十年未滿有期徒刑之罪者，二十年。‥」，
    經比較上開新舊法之結果，依前揭刑法施行法第8 條之1 規
    定，自應適用被告行為時之舊法計算其追訴權時效期間對其
    較為有利。另關於時效之停止進行及其期間之計算，自亦應
    一體適用修正施行前刑法第83條之規定。
三、經查：
（一）本件被告涉犯刑法第302 條第1 項之以非法方法剝奪人之
      行動自由罪，依修正前刑法第80條第1 項第2 款規定，其
      追訴權時效為10年，再依同法條第83條第1 項、第3 項規
      定及參照司法院29年院字第1963號解釋，本件追訴權之時
      效期間應加計因通緝致本案審判程序不能開始而停止追訴
      權時效進行之期間，即上開追訴權時效期間之4 分之1 （
      2 年6 月），故追訴權時效期間合計為12年6 月。
（二）又依司法院釋字第138 號解釋意旨，追訴權時效於實施偵
      查起訴即不生時效進行之問題。因此，本件被告犯行於臺
      灣高雄地方法院檢察署實施偵查時（即90年5 月17日）起
      ，至本院發布通緝之91年5 月7 日止，共計11月又22日，
      此期間之追訴權時效尚不進行。至檢察官於91年1 月11日
      偵查終結提起公訴起至同年1 月14日訴訟繫屬本院時為止
      ，共計3 日，此段期間既不屬於偵查期間，亦非起訴審判
      期間，依刑法第83條第1 項，其追訴權時效仍應持續進行
      ，並不停止（司法院82廳刑一字第17362 號函可資參照）
      。
（三）綜上，本件被告犯罪行為終了日為86年6 月28日，加計上
      開追訴權期間12年6 月及偵查、審判之期間11月又22日，
      並扣除檢察官提起公訴至案件繫屬本院之期間3 日，故本
      件追訴權時效應於99年11月17日業已完成（即86年6 月28
      日+ 12年6 月+ 11月又22日-3日=99 年11 月17日）。
（四）因本件被告迄今仍未緝獲歸案，其所犯上開刑法第302 條
      第1 項之以非法方法剝奪人之行動自由罪之追訴權，自因
      時效完成而消滅。爰不經言詞辯論，逕為諭知免訴之判決
      。
據上論斷，應依刑事訴訟法第302 條第2 款、第307 條，判決如
主文。
中    華    民    國    99    年    12    月    22    日
                  刑事第十二庭  審判長法  官   黃建榮
                                      法  官   陳川傑
                                      法  官   林勳煜
以上正本證明與原本無異。
如不服本判決應於收受送達後10日內向本院提出上訴書狀，並應
敘述具體理由；如未敘述上訴理由者，應於上訴期間屆滿後20日
內向本院補提理由書（均須按他造當事人之人數附繕本）「切勿
逕送上級法院」。
中    華    民    國    99    年    12    月    22    日
                                      書記官   莊正彬

司法院資訊處製作；財團法人民間司法改革基金會備份。
